【裁判字號】    98,訴,29
【裁判日期】    980717
【裁判案由】    違反毒品危害防制條例
【裁判全文】
臺灣新竹地方法院刑事判決                98年度訴字第29號
公  訴  人  臺灣新竹地方法院檢察署檢察官
被      告  甲○○
上列被告因違反毒品危害防制條例案件，經檢察官提起公訴（97
年度毒偵字第2209號），被告於本院準備程序為有罪之陳述，爰
經合議庭裁定由受命法官獨任行簡式程序審理，並判決如下：
    主    文
甲○○施用第一級毒品，累犯，處有期徒刑壹年貳月。
    事    實
一、
(一)、甲○○素行不佳，前有傷害致死、違反麻醉藥品管理條例、
    贓物、偽造文書及多次施用毒品違反毒品危害防制條例等前
    科紀錄，最近乙次係於民國95年間因施用第二級毒品案件，
    經本院於96年3月30日以95年度易字第661號判決判處有期徒
    刑9月確定，及因施用第一級毒品案件，經本院於96年3月23
    日以96年度訴字第146號判決判處有期徒刑8月確定，上開 2
    案件復經本院以96年度聲減字第1943號裁定減刑並定應執行
    之刑為有期徒刑8 月確定，於96年12月16日入監執行，於97
    年8月15日執行完畢。
(二)、甲○○曾於87年間因施用第二級毒品案件，經本院以87年度
    毒聲字第1004號裁定送觀察、勒戒後，認無繼續施用毒品之
    傾向，於88年2 月10日執行完畢釋放出所，並經臺灣新竹地
    方法院檢察署檢察官以88年度偵緝字第64號為不起訴處分確
    定；又於前開觀察、勒戒執行完畢釋放後5 年內之89年間，
    因施用第二級毒品案件，經臺灣臺東地方法院以89年度毒聲
    字第305 號裁定送觀察、勒戒後，認有繼續施用毒品之傾向
    ，再經臺灣臺東地方法院以89年度毒聲字第405 號裁定令入
    戒治處所施以強制戒治，嗣因執行屆滿3 月且其成效經評定
    為合格，復經臺灣臺東地方法院以90年度毒聲字第245 號裁
    定停止戒治，所餘期間交付保護管束，於90年8 月14日期滿
    執行完畢，刑責部分則經臺灣臺東地方法院以89年度東簡字
    第275號判決判處有期徒刑6月確定。
(三)、詎甲○○仍不知戒慎其行，復基於施用第一級毒品海洛因及
    第二級毒品甲基安非他命之犯意，於97年8月23日上午 6、7
    時許，在友人林時炫位於新竹縣湖口鄉吉安三巷1 號住處內
    ，以將第一級毒品海洛因及第二級毒品甲基安非他命摻在一
    起置入玻璃球內燒烤後吸食煙霧之方式，同時施用第一級毒
    品海洛因、第二級毒品甲基安非他命乙次。嗣於97年8 月24
    日上午11時45分許，為警在上址查獲林時炫持有毒品案件（
    經檢察官另案偵辦），經在場之甲○○同意採集其尿液送驗
    結果，呈嗎啡（海洛因人體代謝物）、可待因、安非他命、
    甲基安非他命陽性反應，始悉上情。
二、案經新竹縣政府警察局移送臺灣新竹地方法院檢察署檢察官
    偵查起訴。
    理    由
一、本件被告甲○○所犯施用第一級毒品、第二級毒品等罪，均
    非死刑、無期徒刑、最輕本刑為3 年以上有期徒刑之罪，或
    高等法院管轄第一審之案件，被告於本院準備程序進行中，
    就被訴事實為有罪之陳述，經本院合議庭認合於刑事訴訟法
    第273條之1第1 項之規定，裁定進行簡式審判程序，合先敘
    明。
二、認定犯罪事實所憑之證據及理由：
(一)、訊據被告甲○○對於前揭施用第一級毒品海洛因、第二級毒
    品甲基安非他命之犯罪事實於本院準備程序、簡式審判程序
    時均坦承不諱，而被告於97年8月24日下午2時40分許在新竹
    縣政府警察局刑警大隊親採封緘之尿液（代號：A216），經
    送詮昕科技股份有限公司以氣相層析質譜儀（GC/MS ）確認
    檢驗後，確呈嗎啡、可待因、安非他命、甲基安非他命陽性
    反應，有新竹縣政府警察局真實姓名代號對照表、詮昕科技
    股份有限公司97年9 月10日報告編號：00000000號濫用藥物
    尿液檢驗報告各乙份附卷可稽（見偵查卷第9至10頁）。
(二)、又被告甲○○供承其係以將第一級毒品海洛因與第二級毒品
    甲基安非他命摻在一起置入玻璃球內燒烤後吸食煙霧之方式
    ，同時施用第一級毒品海洛因與第二級毒品甲基安非他命乙
    次等語，按「海洛因與安非他命等毒品通常均可以口服、鼻
    吸、注射或抽吸方式施用，如以錫箔紙或玻璃球燒烤產生煙
    霧藉口吸入之施用方式，俗稱『追龍』，另亦可加入美娜水
    後以針筒注射方式施用，視不同施用者之用毒習性，前述二
    者亦可混合使用」、「毒品之施用並無一定方式，端視施用
    者之喜好而定。甲基安非他命之施用方法除注射外，另有燒
    煙吸食及吞服等。另依本局鑑驗毒品證物之經驗，曾發現海
    洛因與甲基安非他命摻雜之案例，由此研判確有可能將前述
    兩種毒品合併施用之可能」，此有法務部調查局92年7月9日
    調科壹字第09200203820號、93年9月調科壹字第0930036697
    0 號函各乙份存卷可參，是被告甲○○所稱同時施用第一、
    二級毒品即非不可採信，且因公訴人並未舉證被告係分別施
    用，依「罪證有疑，利於被告」之原則，應認被告係同時施
    用第一級毒品海洛因與第二級毒品甲基安非他命。
(三)、再被告上開所犯施用第二級毒品犯行部分，起訴書認被告係
    施用第二級毒品安非他命，惟尿液經檢驗出甲基安非他命陽
    性，係施用甲基安非他命後以甲基安非他命原態排出者；而
    檢驗出安非他命陽性部分，乃施用甲基安非他命、安非他命
    均可檢驗出安非他命陽性反應等情，有行政院衛生署管制藥
    品管理局93年11月2 日管檢字第0930010499號函乙份在卷為
    憑。是尿液經檢驗出甲基安非他命陽性，係施用甲基安非他
    命後以甲基安非他命原態排出者；而檢驗出安非他命陽性部
    分，乃施用甲基安非他命、安非他命均可檢驗出安非他命陽
    性反應。則由本件被告為警查獲後之尿液經檢驗結果，呈安
    非他命、甲基安非他命陽性反應，堪認被告係施用甲基安非
    他命，而非安非他命，是起訴書就此部分記載為安非他命，
    應予更正。
(四)、綜上，足認被告自白確與事實相符，可以採信，本件事證明
    確，其同時施用第一級毒品海洛因與第二級毒品甲基安非他
    命乙次之犯行洵堪認定。
三、按施用第一級、第二級毒品為犯罪行為，毒品危害防制條例
    第10條定有處罰明文。故施用第一級、第二級毒品者，依前
    揭規定本應科以刑罰。惟基於刑事政策，對合於一定條件之
    施用者，則依同條例第20條、第23條之規定，施以觀察、勒
    戒及強制戒治之保安處分。毒品危害防制條例於92年7月9日
    修正公布，自93年1月9日施行，其中第20條、第23條將施用
    毒品之刑事處遇程序，區分為「初犯」及「5 年內再犯」、
    「5 年後再犯」。依其立法理由之說明：「初犯」，經觀察
    、勒戒或強制戒治後，應為不起訴處分或不付審理之裁定；
    經觀察、勒戒或強制戒治執行完畢釋放後，「5 年內再犯」
    者，因其再犯率甚高，原實施之觀察、勒戒及強制戒治既已
    無法收其實效，爰依法追訴或裁定交付審理。至於經觀察、
    勒戒或強制戒治執行完畢釋放後，「5 年後再犯」者，前所
    實施之觀察、勒戒或強制戒治已足以遮斷其施用毒品之毒癮
    ，為期自新及協助其斷除毒癮，仍適用「初犯」規定，先經
    觀察、勒戒或強制戒治之程序。從而依修正後之規定，僅限
    於「初犯」及「5 年後再犯」二種情形，始應先經觀察、勒
    戒或強制戒治程序。倘被告於5 年內已再犯，經依法追訴處
    罰，縱其第3次（或第3次以上）再度施用毒品之時間，在初
    犯經觀察、勒戒或強制戒治執行完畢釋放5 年以後，已不合
    於「5年後再犯」之規定，且因已於「5年內再犯」，顯見其
    再犯率甚高，原實施觀察、勒戒或強制戒治，已無法收其實
    效，即應依該條例第10條處罰。第3次（或第3次以上）施用
    毒品之時間，是否宜有期間限制？以多久為適宜？則分屬刑
    事政策、專門醫學之範圍，非審判機關所能決定，有待循立
    法途徑解決（最高法院95年度第7次、97年度第5次刑事庭會
    議決議參照）。準此，茍被告施用毒品之犯行，前經觀察、
    勒戒或強制戒治執行完畢釋放後，5 年內曾再因施用毒品之
    行為，而經法院判處刑罰之處遇程序確定者，縱其係於觀察
    、勒戒或強制戒治執行完畢5 年後再為本案施用毒品犯行，
    應認屬「再犯」之範疇，而應逕依毒品危害防制條例第10條
    之規定處罰。經查，被告曾於87年間因施用第二級毒品案件
    ，經本院以87年度毒聲字第1004號裁定送觀察、勒戒後，認
    無繼續施用毒品之傾向，於88年2 月10日執行完畢釋放出所
    ，並經臺灣新竹地方法院檢察署檢察官以88年度偵緝字第64
    號為不起訴處分確定；又於前開觀察、勒戒執行完畢釋放後
    5 年內之89年間，因施用第二級毒品案件，經臺灣臺東地方
    法院以89年度毒聲字第305 號裁定送觀察、勒戒後，認有繼
    續施用毒品之傾向，再經臺灣臺東地方法院以89年度毒聲字
    第405號裁定令入戒治處所施以強制戒治，嗣因執行屆滿3月
    且其成效經評定為合格，復經臺灣臺東地方法院以90年度毒
    聲字第245 號裁定停止戒治，所餘期間交付保護管束，於90
    年8 月14日期滿執行完畢，刑責部分則經臺灣臺東地方法院
    以89年度東簡字第275號判決判處有期徒刑6月確定等情，有
    臺灣新竹地方法院檢察署刑案資料查註紀錄表、全國施用毒
    品案件紀錄表、受觀察勒戒人毒品及前科紀錄簡列表、矯正
    簡表、臺灣高等法院被告前案紀錄表各乙份在卷可按，被告
    既於初犯毒品危害防制條例經觀察、勒戒執行完畢釋放（即
    88年2月10日）後之5年內曾再犯施用毒品之罪，並經依法追
    訴處罰（即上開臺灣臺東地方法院89年度東簡字第275 號判
    決所示），是其於90年8 月14日即前次強制戒治執行完畢釋
    放後5 年後再犯本案施用第一級、第二級毒品犯行，徵諸前
    開最高法院95年度第7次、97年度第5次刑事庭會議決議意旨
    ，已不合於「5年後再犯」之規定，且因已於「5年內再犯」
    ，顯見其再犯率甚高，原實施觀察、勒戒或強制戒治程序已
    無法收其實效，自應依法予以論罪科刑。
四、論罪科刑：
(一)、核被告甲○○所為，係犯毒品危害防制條例第10條第1 項之
    施用第一級毒品罪及同條例第10條第2 項之施用第二級毒品
    罪。其持有第一級毒品海洛因與第二級毒品甲基安非他命之
    低度行為，應分別為其施用之高度行為所吸收，均不另論罪
    。
(二)、被告甲○○係以將第一級毒品海洛因與第二級毒品甲基安非
    他命摻在一起置入玻璃球內燒烤後吸食煙霧之方式，同時施
    用第一級毒品海洛因與第二級毒品甲基安非他命乙次，業經
    本院認定如前，是被告所犯上開施用第一級毒品罪、施用第
    二級毒品罪2 罪間，顯係一行為觸犯數罪名，屬想像競合犯
    ，應從較重之施用第一級毒品罪處斷，公訴人認被告所犯上
    開2罪，應予分論併罰，容有未洽。
(三)、被告有事實欄一、(一)所示前科，為前揭臺灣新竹地方法院檢
    察署刑案資料查註紀錄表、臺灣高等法院被告前案紀錄表所
    載明，其受有期徒刑之執行完畢，5 年內再故意犯本件有期
    徒刑以上之罪，為累犯，應依刑法第47條第1 項之規定加重
    其刑。爰審酌被告素行不佳，前因施用毒品之違反毒品危害
    防制條例案件迭經觀察、勒戒、強制戒治及追訴處罰，猶不
    知警惕、悔改，無視毒品對其個人身心及社會之負面影響，
    仍繼續施用，顯然自制力薄弱，所為係戕害自身身心健康，
    參以其施用次數、犯罪手段、情節及所生危害、犯後坦承犯
    行等一切情狀，量處如主文所示之刑，以資懲儆。
據上論斷，應依刑事訴訟法第273條之1第1 項、第299條第1項前
段，毒品危害防制條例第10條第1項、第2項，刑法第11條、第55
條、第47條第1項，判決如主文。
本案經檢察官洪期榮到庭執行職務。
中    華    民    國    98    年     7    月    17    日
                  刑事第三庭  法  官  林惠君
以上正本證明與原本無異。
如不服本判決，應於收受本判決後10日內向本院提出上訴書狀。
上訴書狀應敘述具體理由，未敘述上訴理由者，應於上訴期間屆
滿後20日內補提理由書狀於本院（均須按他造當事人之人數附繕
本，並請勿「逕送上級法院」）。
中    華    民    國    98    年     7    月    17    日
                              書記官  蔣淑君
附錄本案論罪科刑法條：
毒品危害防制條例第10條：
施用第一級毒品者，處六月以上五年以下有期徒刑。
施用第二級毒品者，處三年以下有期徒刑。


司法院資訊處製作；財團法人民間司法改革基金會備份。
